【裁判字號】    98,訴,726
【裁判日期】    980930
【裁判案由】    違反毒品危害防制條例
【裁判全文】
臺灣雲林地方法院刑事判決               98年度訴字第679號
                                       98年度訴字第726號
公  訴  人  臺灣雲林地方法院檢察署檢察官
被      告  甲○○
                    （現另案於台灣雲林第二監獄執行中）
            許文安
                    （現另案於台灣雲林第二監獄執行中）
上列被告因搶奪等案件，經檢察官提起公訴（98年度偵字第3889
號、98年度毒偵字第990 號），被告於準備程序期日就被訴事實
為有罪陳述，本院進行簡式審判程序，並判決如下：
    主  文
甲○○施用第一級毒品，累犯，處有期徒刑玖月。又共同意圖為
自己不法之所有，而搶奪他人之動產，未遂，累犯，處有期徒刑
陸月。應執行有期徒刑壹年。
許文安共同意圖為自己不法之所有，而搶奪他人之動產，未遂，
累犯，處有期徒刑陸月，如易科罰金，以新臺幣壹仟元折算壹日
。
    事  實
一、甲○○曾因施用毒品案件，經送觀察、勒戒後，因認無繼續
    施用毒品之傾向，於民國95年2 月27日執行完畢釋放出所，
    並經臺灣苗栗地方法院檢察署檢察官以95年度毒偵字第65號
    為不起訴處分確定。又因搶奪案件，經臺灣苗栗地方法院以
    94年度訴字526 號判處有期徒刑3 年確定，於96年10月1 日
    假釋付保護管束，迄97年9 月14日假釋期滿未經撤銷，以已
    執行完畢論。許文安前因竊盜、施用毒品、偽證案件，經本
    院以95年度易字第566 號、95年度港簡字第321 號、96年度
    訴字第425 號分別判處有期徒刑1 年、6 月、5 月確定。復
    因搶奪案件，經本院以96年度訴字第113 號，分別判處有期
    徒刑11月、11月，應執行有期徒刑1 年8 月，及因施用毒品
    案件，經本院以96年度訴字第347 號判處有期徒刑8 月。嗣
    經本院以96年度聲減字第1333號裁定，分別減刑，並就上開
    竊盜、施用毒品、偽證案件；上開搶奪、施用毒品案件，合
    併定其應執行刑各為有期徒刑11月15日、1 年2 月確定後接
    續執行，於98年1 月16日假釋付保護管束，迄年98年1 月26
    日假釋期滿未經撤銷，以已執行完畢論。詎其2 人猶不知悔
    改：
  (一)甲○○復基於施用第一級毒品之犯意，於98年5 月8 日晚間
    某時，在雲林縣麥寮鄉公所附近之租屋處內，以將海洛因摻
    水置於針筒內注射身體血管之方式，施用第一級毒品海洛因
    1 次。嗣於98年5 月9 日上午10時許，因其為毒品案件調驗
    人口，在雲林縣警察局虎尾分局接受採尿送驗結果，呈現嗎
    啡陽性反應【以上為98年度訴字第726 號】。
  (二)許文安於98年5 月25日上午10時許騎乘甲○○所有、未懸掛
    車牌之重型機車（車牌號碼：NTO-600 號），搭載甲○○共
    同前往雲林縣褒忠鄉○○路附近，適陳氏金泉騎乘輕型機車
    搭載2 名小孩於路上前行，並將皮包掛於上開機車左側把手
    處，其2 人見狀遂共同基於意圖為自己不法所有之犯意聯絡
    ，隨即由許文安騎車接近陳氏金泉所騎乘之機車，趁陳氏金
    泉不及防備之際，由後座之甲○○徒手搶奪陳氏金泉掛置於
    上開機車把手處之皮包1 只，惟於雙方拉扯中，甲○○僅扯
    斷該皮包之背帶而未得逞，欲再返回時因陳氏金泉大聲呼救
    ，甲○○、許文安加速逃逸離去，甲○○並於途中將該得手
    之背帶丟棄。嗣經陳氏金泉報警後，經警於被告2 人逃逸路
    途中扣得該背帶1 條，並循線追查，始悉上情【以上為98年
    度訴字第679 號】。
二、案經雲林縣警察局虎尾分局報告臺灣雲林地方法院檢察署檢
    察官偵查起訴。
    理  由
一、本件被告所犯為死刑、無期徒刑、最輕本刑為三年以上有期
    徒刑以外之罪，亦非屬高等法院管轄之第一審案件，其於準
    備程序進行中，先就被訴事實為有罪之陳述，經法官告知簡
    式審判程序之旨，並聽取公訴檢察官之意見後，依刑事訴訟
    法第273 條之1 第1 項、第273 條之2 等規定，裁定進行簡
    式審判程序，且不受同法第159 條第1 項、第161 條之2 、
    第161 條之3 、第163 條之1 及第164 條至第170 條所規定
    證據能力認定及調查方式之限制，合先敘明。
二、上開事實，均據被告甲○○、許文安坦承不諱，而事實欄一
    、(一)之犯行，被告甲○○於98年5 月9 日10時許，經其同意
    後為警方所採集之尿液，經送往臺灣檢驗科技股份有限公司
    以酵素免疫分析法EIA 篩檢及氣相層析質譜儀法GC／MS檢驗
    之結果，確呈現嗎啡陽性反應，此有查獲毒品嫌犯尿液送檢
    真實姓名對照表，及臺灣檢驗科技股份有限公司98年5 月20
    日濫用藥物尿液檢驗報告各1 份（第0000000000號警卷第4
    頁、第5 頁）附卷可稽。事實欄一、(二)搶奪部分，除經被害
    人陳氏金泉於警詢之指訴（第0000000000號警卷第9 頁至第
    11 頁） 甚明，復有贓物認領保管單1 份及指認被告照片4
    張、遭搶奪皮包背帶照片1 張（同上警卷第12頁至第14頁）
    可為佐證。綜上，足認被告甲○○、許文安前開自白與事證
    相符，堪予採信。再查，被告甲○○前因施用毒品案件，經
    送觀察、勒戒後，因認無繼續施用毒品之傾向，於95年2 月
    27 日 執行完畢釋放出所，此有臺灣高等法院被告前案紀錄
    表1份 附卷可按，被告於受觀察、勒戒處分執行完畢釋放後
    5 年內，再犯本件毒品危害防制條例第10條第1 項之罪，並
    與許文安共犯上開搶奪犯行，均事證明確，其2 人犯行堪以
    認定，應依法論科。
三、論罪科刑：
  (一)核被告甲○○就事實欄一、(一)所為，係犯毒品危害防制條例
    第10條第1 項之施用第一級毒品罪。又其持有第一級毒品海
    洛因並進而施用，其持有之低度行為應為施用之高度行為所
    吸收，不另論罪。另被告甲○○、許文安就事實欄一、(二)部
    分，其2 人已經接近被害人陳氏金泉所騎乘之輕型機車並進
    而搶奪陳氏金泉掛置於機車把手處之皮包，顯已著手實行搶
    奪之犯行，然因雙方拉扯而僅扯下上開皮包背帶，並未得逞
    ，核其2 人就該部分所為，係犯刑法第325 條第3 項、第1
    項之搶奪未遂罪。公訴意旨認為事實欄一、(二)部分犯行，構
    成搶奪既遂罪，顯有誤會，併此說明。
  (二)被告甲○○、許文安，就事實欄一、(二)共同搶奪犯行，有犯
    意聯絡、行為分擔，均為共同正犯。
  (三)又被告甲○○所犯上開2 罪，犯意各別，行為互殊，應分論
    併罰。
  (四)再查，被告甲○○、許文安有前述犯罪事實欄所記載之前科
    紀錄，此亦有臺灣高等法院被告前案紀錄表各1 份附卷足憑
    ，故被告2 人於受有期徒刑執行完畢後，5 年內故意再共同
    犯本件有期徒刑以上之前述各罪，依刑法第47條第1 項規定
    ，均為累犯，應依法加重其刑。
  (五)又被告甲○○、許文安共同犯搶奪罪而不遂，應依刑法第25
    條第2 項之規定，就該部分犯行，均按既遂之刑減輕，並依
    法先加而後減之。
  (六)爰審酌被告甲○○前因施用毒品，經觀察勒戒、起訴科刑後
    猶犯同罪行，顯未能深切悔改並記取教訓，又其與許文安因
    見到被害人陳氏金泉攜帶皮包、騎乘輕型機車搭載2 名小孩
    ，其2 人竟共同起意欲趁陳氏金泉不及防備之際，搶奪陳氏
    金泉掛置於機車把手處之皮包，上開行為極有可能於拉扯之
    際，造成陳氏金泉與搭載2 名小孩之傷害，所幸甲○○僅扯
    斷該皮包之背帶而未能得逞，未進一步造成陳氏金泉損害之
    擴大，並念及被告甲○○施用毒品之犯行，本質上為戕害自
    我身心健康之行為，又甲○○、許文安犯後均坦承上開犯行
    ，態度尚佳，暨被告甲○○、許文安自承入監服刑前有正當
    工作等一切情狀，量處如主文所示之刑，並就甲○○部分，
    合併定其應執行之刑；並就許文安部分，併諭知如易科罰金
    之折算標準。另檢察官就被告甲○○、許文安所犯上開共同
    搶奪罪部分，各具體求處有期徒刑1 年，經本院審酌上開各
    情，認為均尚屬過重，附此敘明。
四、據上論斷，應依刑事訴訟法第273 條之1 第1 項、第299 條
    第1 項前段，毒品危害防制條例第10條第1 項，刑法第11條
    前段、第28條、第325 條第3 項、第1 項、第25條第2 項、
    第47條第1 項、第41條第1 項前段、第51條第5 款，刑法施
    行法第1 條之1 ，判決如主文。
本案經檢察官陳詠薇到庭執行職務。
中    華    民    國    98    年    9     月    30    日
                  刑事第三庭    法  官  蕭雅毓
以上正本證明與原本無異。
如不服本判決應於收受判決後10日內向本院提出上訴書狀，並應
敘述具體理由；其未敘述上訴理由者，應於上訴期間屆滿後20日
內向本院補提理由書（均須按他造當事人之人數附繕本）。「切
勿逕送上級法院」。
                                書記官  鍾宜津
中    華    民    國    98    年    9     月    30    日
附錄本案論罪科刑法條全文：
毒品危害防制條例第10條
施用第一級毒品者，處 6 月以上 5 年以下有期徒刑。
施用第二級毒品者，處 3 年以下有期徒刑。
中華民國刑法第325條（普通搶奪罪）
意圖為自己或第三人不法之所有，而搶奪他人之動產者，處6 月
以上5 年以下有期徒刑。
因而致人於死者，處無期徒刑或7 年以上有期徒刑，致重傷者，
處3 年以上10年以下有期徒刑。
第 1 項之未遂犯罰之。


司法院資訊處製作；財團法人民間司法改革基金會備份。
